臺灣高雄地方法院刑事判決　　　　　　　95年度易字第1968號
公　訴　人　臺灣高雄地方法院檢察署檢察官
被　　　告　乙○○
上列被告因詐欺案件，經檢察官聲請以簡易判決處刑（94年度偵
續字第58號），本院認不宜以簡易判決處刑（95年度簡字第892
號），改依通常程序審理，判決如下：
    主  文
乙○○意圖為自己不法之所有，以詐術使人將本人之物交付，累
犯，處有期徒刑肆月，如易科罰金，以銀元佰元即新臺幣玖佰
元折算壹日。
    事  實
一、乙○○前因竊盜案件，經臺灣台東地方法院以88年度易緝字
    第31號判處有期徒刑4 月，嗣經臺灣高等法院花蓮分院以89
    年度上易字第77號駁回上訴確定，於90年3 月27日易科罰金
    執行完畢。緣丙○○欲購買中古汽車，遂經由戊○○、丁○
    ○○夫婦之介紹，向以仲介中古汽車買賣為業之乙○○購買
    。乙○○明知其於91年1 月間，以新臺幣（下同）165,000
    元之代價，向呂文雄所經營之禾益汽車商行（設於高雄市○
    ○區○○路506 號）所購買之車號K6-6477 號自小客車乙部
    ，係前經泡水滅頂之車輛（即俗稱之泡水車），為牟取轉賣
    差價利益，竟意圖為自己不法所有，於同年月15日以故意隱
    匿上開車輛為泡水車事實之欺罔手段，致丙○○陷於錯誤，
    而同意以225,000 元購買，並辦理上開自小客車過戶事宜，
    乙○○並另於同年月19日出具切結書保證上開自小客車非泡
    水車。嗣於同年4 月16日，因上開自小客車故障，丙○○將
    車輛送往台北市○○街242 巷53號寶來汽車有限公司修理，
    經維修人員告知該車為泡水車後，復向呂文雄查證後始查知
    上情。
二、案經丙○○訴請臺灣高雄地方法院檢察署檢察官偵查起訴。
    理  由
壹、程序方面
一、證人丙○○於警詢中之陳述有證據能力：
  (一)按被告以外之人於審判外之陳述雖不符刑事訴訟法第159 條
    之1 至之4 等4 條之規定，而經當事人於審判程式同意作為
    證據，法院審酌該言詞陳述或書面陳述作成時之情況，認為
    適當者，亦得為證據；當事人、代理人或辯護人於法院調查
    證據時，知有刑事訴訟法第159 條第1 項不得為證據之情形
    ，而未於言詞辯論終結前聲明異議者，視為有前項之同意，
    同法第159 條之5 定有明文。
  (二)本件證人丙○○於警詢中為陳述，其性質雖屬傳聞證據，且
    查無符合同法第159 條之1 至之4 等前4 條之情形，惟證人
    丙○○所為之上開警詢筆錄內容，業經檢察官及被告於本院
    審判程序同意作為證據，審理時提示並告以要旨，經檢察官
    、被告表示意見，已知上述筆錄乃傳聞證據，且均未於言詞
    辯論終結前對該等筆錄內容異議，依上開規定，證人丙○○
    於警詢中之陳述應具有證據能力。
二、證人呂文雄於警詢中之陳述有證據能力：
  (一)按被告以外之人於檢察事務官、司法警察官或司法警察調查
    中所為之陳述，與審判中不符時，其先前之陳述具有較可信
    之特別情況，且為證明犯罪事實存否所必要者，得為證據，
    刑事訴訟法第159 條之2 定有明文，其所指先前陳述與審判
    中不符時之要件，應就前後階段之陳述進行整體判斷，決定
    是否具有實質性差異之陳述。惟無須針對全部陳述為必要，
    陳述之一部分有不符，亦屬之。倘審判中之供述曖昧不清，
    而先前陳述則清楚肯定，此時應對此結論進行分析，據此認
    定是否屬於「具有實質性差異之陳述」。而所謂「較可信之
    特別情況」之情形，亦應就前後陳述時之外部情況（如時間
    之間隔、有意識的迴避、受不當外力干擾、事後串謀、自白
    或立即反應所知、是否有親友在場及筆錄是否清楚明確等）
    進行比較，以資決定何者外部情況具有可信性。若陳述係在
    特別可信之情況下所為，虛偽陳述之危險性不高，雖係審判
    外陳述，或未經被告反對詰問，仍得承認其有證據能力。
  (二)證人呂文雄前於91年7 月14日警詢中陳述：我有告知乙○○
    該車為泡水車等語，後於本院審理中改證稱：我有跟乙○○
    說車子有過水，地毯有濕掉，引擎部分未浸水云云，是其於
    警詢中陳述，與本院審理時之供述已有前後陳述不符之情形
    ，本院審酌證人呂文雄於警詢時之陳述條理清晰，對於警察
    之詢問均能針對問題，且證述時距案發日較近，當時記憶自
    較深刻，可立即反應所知，不致因時隔日久而遺忘案情；且
    較無來自被告同庭在場之壓力，而出於不想生事之指證，綜
    此以觀，證人呂文雄於警詢之陳述客觀上應具較可信之特別
    情況，且亦為證明犯罪事實存否所必要，依上揭規定，其警
    詢之陳述有證據能力。
三、證人呂文雄於偵查中之證述有證據能力：
  (一)被告以外之人於偵查中向檢察官所為之陳述，除顯有不可信
    之情況者外，得為證據，刑事訴訟法第159 之1 第2 項定有
    明文。偵查中對被告以外之人所為之偵查筆錄，或被告以外
    之人向檢察官所提之書面陳述，性質上均屬傳聞證據。惟現
    階段刑事訴訟法規定檢察官代表國家偵查犯罪、實施公訴，
    依法其有訊問被告、證人及鑑定人之權，證人、鑑定人且須
    具結，而實務運作時，檢察官偵查中向被告以外之人所取得
    之陳述，原則上均能遵守法律規定，不致違法取供，其可信
    度極高。
  (二)本件證人呂文雄於偵查中基於證人地位在檢察官前所為之證
    述經合法具結，未曾提及檢察官在偵查時有不法取供之情形
    ，無顯不可信之情況，依上說明，其於偵查中之證言自具有
    證據能力。
貳、實體方面
一、訊據被告乙○○固不否認將車牌號碼K6-6477 號自小客車以
    225,000 元之價格出售予丙○○，惟矢口否認有何詐欺犯行
    ，辯稱：我不知道該車子是泡水車，如果知道是泡水車，我
    就不會以高價向呂文雄購買，並向丙○○出具切結書保證該
    車非泡水車云云。
二、經查：
  (一)被告乙○○於91年1 月15日以故意隱匿車牌號碼K6-6477 號
    自小客車為泡水車事實之欺罔手段，以225,000 元將上開自
    小客車售予丙○○，嗣經丙○○將車輛送修時，發現為泡水
    車之事實，業據丙○○於警詢中證述綦詳（警一卷第3 頁）
    ，且上開自小客車於90年10月前某日因全車泡水滅頂後，未
    予整修即由彭永慧輾轉售予知情之葉春勝、鐘文耀、呂文雄
    ，呂文雄將車子整修後以165,000 元之價格賣給乙○○，並
    告知上開自小客車曾為泡水車，嗣由乙○○以225,000 元賣
    給丙○○，乙○○並於車輛過戶後另出具切結書保證該車非
    泡水車等情，經證人鐘文耀證稱：我與葉春勝、呂文雄均是
    經營中古車行，葉春勝把車賣給我的時候，已經在契約書上
    載明，該車是泡水車，且是全車滅頂，之後就賣給呂文雄，
    有告知呂文雄該車為泡水車等語明確（95年度簡字第892 號
    卷第117 頁至第119 頁），且經證人呂文雄於警詢中證稱：
    我有告知乙○○該車為泡水車，但已經整理好了，我是以
    165,000 元賣給乙○○等語明確（91年度偵字第17644 號卷
    第23頁、92年度偵續字第33號卷第90頁、94年度偵續字第58
    號卷第35頁），並有汽（機）車過戶登記書、切結書各1 張
    （93年度偵字第4119號卷第30頁、本院卷第72頁）及分別註
    明為全車滅頂、泡水車之汽車買賣合約書2 份在卷可稽（95
    年度簡字第892 號卷第94頁、第95頁），足認被告對於該車
    為泡水車此一重大瑕疵有所認識至明。被告雖辯稱如知悉該
    車為泡水車，則不可能以165,000 元之高價向呂文雄買入云
    云，惟泡水車之市價並無一定之價格，被告只要轉售時有利
    可圖，被告以上開價格買入該車，並不足以作為被告不知該
    車是泡水車之有利證明。是被告將上開車輛售予丙○○時，
    未主動告知買賣標的物為泡水車此一重大瑕疵事實，要屬故
    意隱瞞以遂行其詐欺行為無誤。
  (二)證人呂文雄嗣後雖於95年1 月18日偵查中及本院調查時另證
    稱：我將車賣給乙○○，有跟他說車子有過水，就是底盤有
    泡水、地毯有濕掉，但引擎部分沒有進水，不是全泡水，客
    人有整理過，所以我買進時看不清楚狀況云云（94年度偵續
    字第58號卷第35頁、95年度簡字第892 號卷第56頁至第58頁
    ），惟證人呂文雄之上開證述內容，非但與其於警詢中之證
    詞相互歧異，亦與先前偵訊中之證詞有所矛盾，而參諸證人
    呂文雄於91年7 月14日警詢、92年6 月19日偵查中對於其將
    上開車輛售予乙○○時，曾告知該車為泡水車之犯罪事實均
    證述明確，亦無遭受任何強暴、脅迫、利誘等不正方法取供
    ，是本院審酌證人呂文雄於上開警詢及偵查之陳述作成時間
    距離案發時間較近，記憶較為清晰，較不致因人情壓力而有
    所顧忌，而認證人呂文雄於上開警詢及偵查中之證述較為可
    信。證人呂文雄之前手鐘文耀並未將車整修即賣給證人呂文
    雄，此經證人鐘文耀證述如前，證人呂文雄證稱該車非其所
    整修，故看不清楚車況云云，與事實不符，不足採信，上開
    車輛經證人呂文雄購買並加以整修，應屬實情。而一般車輛
    泡水後，引擎室、保險絲盒多有污泥或發霉氧化之銅綠，車
    內儀表之螺絲、方向盤基座、座椅底下之彈簧鐵質部分亦有
    生鏽等情形，衡情證人呂文雄為車行老闆，以將車輛買進修
    理後再賣出去賺取差價營生，其對於車況應知之甚詳，上開
    車輛如僅至車內地毯遭浸水之程度，應為浸水車而非泡水車
    ，證人呂文雄絕不可能向被告說明該車為泡水車。是證人呂
    文雄確曾將該車為泡水車告知被告一情無訛，證人呂文雄嗣
    後於95年1 月18日偵查中及於本院之證述，無非迴護被告之
    詞，不足採信。
  (三)綜上所述，被告明知上開自小客車為泡水車，而以165,000
    元向呂文雄購買後，隱瞞上開自小客車為泡水車此一重要交
    易事項，以225,000 元出售予丙○○，足見其主觀上有詐欺
    之故意與為自己不法所有之意圖至明。是被告前開所辯，顯
    係卸責之詞，委無足採，本件事證明確，其犯行堪以認定，
    應予依法論科。
三、核被告乙○○所為，係犯修正前刑法第339 條第1 項之詐欺
    取財罪（被告行為後，刑法於94年2 月2 日經總統令修正公
    布，於95年7 月1 日施行，新刑法第2 條第1 項之規定，係
    規範行為後法律變更所生新舊法律比較適用之準據法，於新
    刑法施行後，應適用新刑法第2 條第1 項之規定，為「從舊
    從輕」之比較。本次修正刑法第339 條第1 項詐欺取財罪法
    定刑之種類雖未變動，惟罰金刑部分，被告行為時即修正前
    罰金罰鍰提高標準條例第1 條前段規定「依法律應處罰金、
    罰鍰者，就其原定數額得提高為2 倍至10倍」及修正前刑法
    第33條第5 款規定「主刑之種類如下：五、罰金：1 元以上
    」，該罪之罰金刑為銀元1 元以上、銀元1,000 元以下，若
    換算為新臺幣為新臺幣30元以上、30,000元以下。依修正後
    刑法施行法增訂第1 條之1 規定，「中華民國94年1 月7 日
    刑法修正施行後，刑法分則編所定罰金之貨幣單位為新臺幣
    。94年1 月7 日刑法修正時，刑法分則編未修正之條文定有
    罰金者，自94年1 月7 日刑法修正施行後，就其所定數額提
    高為30倍。但72年6 月26日至94年1 月7 日新增或修正之條
    文，就其所定數額提高為3 倍」，及刑法第33條第5 款修正
    為「主刑之種類如下：五、罰金：新臺幣1,000 元以上，以
    百元計算之」之規定，而刑法第339 條自72年6 月26日後迄
    未修正，是依修正後之刑法第339 條第1 項詐欺取財罪所得
    科處之罰金刑為新臺幣1,000 元以上、新臺幣30,000元以下
    。比較新舊法，應以被告行為時之刑法較有利於被告）。被
    告前因竊盜案件，經臺灣台東地方法院以88年度易緝字第31
    號判處有期徒刑4 月，嗣經臺灣高等法院花蓮分院以89年度
    上易字第77號駁回上訴確定，於90年3 月27日易科罰金執行
    完畢，有卷附臺灣高等法院被告前案紀錄表1 份可按，其受
    有期徒刑之執行完畢，5 年以內再犯有期徒刑以上之罪，為
    累犯，依修正前刑法第47條之規定加重其刑（被告行為時刑
    法第47條原規定「受有期徒刑之執行完畢，或受無期徒刑或
    有期徒刑一部之執行而赦免後，5 年內再犯有期徒刑以上之
    罪者，為累犯，加重本刑至二分之一」，新法第47條第1 項
    則規定「受徒刑之執行完畢，或一部之執行而赦免後，5 年
    以內故意再犯有期徒刑以上之罪者，為累犯，加重本刑至二
    分之一」，其立法理由為累犯以出於故意再犯者為限，並刪
    除依軍法受裁判者，不適用累犯之規定。被告有如事實欄所
    載前科，於5 年以內再故意犯本件有期徒刑以上之罪，不論
    依修正前之刑法第47條，或修正後之刑法第47條第1 項之規
    定，均構成累犯，對被告而言並無有利或不利之情形，自不
    生新舊法比較之問題，應逕依修正前之刑法第47條之規定論
    以累犯）。爰審酌被告明知買賣交易應本於誠信原則，竟以
    隱瞞重要交易事項之欺罔方式將自小客車售予告訴人丙○○
    ，破壞交易安全，並造成告訴人之損害，且犯後否認犯行，
    態度非佳，惟念及被告已賠償告訴人之損失，告訴人所受之
    損害已有減輕等一切情狀，量處如主文所示之刑，並諭知易
    科罰金之折算標準，以示懲儆（被告行為後，刑法於94 年2
    月2 日經總統令修正公佈，於95年7 月1 日施行，被告行為
    時之刑法第41條第1 項前段原規定：「犯最重本刑為5年 以
    下有期徒刑以下之刑之罪，而受6 個月以下有期徒刑或拘役
    之宣告，因身體、教育、職業、家庭之關係或其他正當事由
    ，執行顯有困難者，得以1 元以上3 元以下折算一日，易科
    罰金。」，被告行為時之易科罰金折算標準，業據修正前罰
    金罰鍰提高標準條例第2 條前段規定，就其原定數額提高為
    100 倍折算1 日，則本件被告行為時之易科罰金折算標準，
    應以銀元300 元折算1 日，經折算為新臺幣後，應以新臺幣
    900 元折算為1 日。惟95年7 月1 日施行之刑法第41條第1
    項前段則規定：「犯最重本刑為5 年以下有期徒刑以下之刑
    之罪，而受6 個月以下有期徒刑或拘役之宣告者，得以新臺
    幣1,000 元、2,000 元或3,000 元折算1 日，易科罰金。」
    ，比較修正前後之易科罰金折算標準，以95年7 月1 日修正
    公佈施行前之規定，較有利於被告，則應依刑法第2 條第1
    項前段，適用修正前刑法第41條第1 項前段規定，定其折算
    標準）。
據上論斷，應依刑事訴訟法第299 條第1 項前段，刑法第2 條第
1 項前段、（修正前）第339 條第1 項、（修正前）第47條、（
修正前）第41條第1 項前段，罰金罰鍰提高標準條例第1 條前段
、第2 條，現行法規所定貨幣單位折算新臺幣條例第2 條，判決
如主文。
本案經檢察官甲○○到庭執行職務。
中　　華　　民　　國　　96　　年　　3 　　月　　6 　　日
                  鳳山刑事第一庭審判長法　官  黃三友
                                      法  官  林永村
                                      法  官  林芳華
以上正本證明與原本無異。
如不服本判決，應於判決送達後10日內，向本院提出上訴狀。
中　　華　　民　　國　　96　　年　　3 　　月　　6 　　日
                                      書記官  黃靖媛
附錄本案論罪科刑法條
刑法第339條
意圖為自己或第三人不法之所有，以詐術使人將本人或第三人之
物交付者，處5 年以下有期徒刑、拘役或科或併科1 千元以下罰
金。
以前項方法得財產上不法之利益或使第三人得之者，亦同。
前2項之未遂犯罰之。
